臺灣高等法院刑事裁定　　　　　　　100年度聲更(二)字第8號
聲明異議人
即　受刑人　翁道廉
上列受刑人因違反毒品危害防制條例等案件，對於臺灣高等法院
檢察署99年度檢紀盈字第0990000573號函、100 年度檢紀正字第
1000000158號函、100 年度檢紀露字第1000000359號函（即臺灣
板橋地方法院檢察署檢察官94年度執未字第4098號、99年度執更
壬字第2255號、99年度執更新字第3244號執行指揮書）所為之處
分，聲明異議，本院裁定如下：
    主  文
臺灣板橋地方法院檢察署檢察官94年度執未字第4098號、99年度
執更壬字第2255號執行指揮書均撤銷。
其餘聲明駁回。
    理  由
一、本件聲明異議意旨略以：(一)聲明異議人自民國93年7 、8 月
    間起至同年12月8 日止，因連續施用第二級毒品犯行，經臺
    灣板橋地方法院（下稱板橋地院）於94年3 月16日以94年度
    易字第107 號判決判處有期徒刑10月，上訴第二審法院後，
    於94年6 月15日撤回上訴而確定（按：刑事聲明異議狀誤載
    為94年3 月16日確定），嗣經臺灣板橋地方法院檢察署（下
    稱板橋地檢署）檢察官以94年度執未字第4098號執行指揮書
    執行完畢，該案與臺灣高等法院（下稱臺灣高院）99年度聲
    字第1036號裁定附表編號1 所示之罪（按：經板橋地院判處
    有期徒刑10年，臺灣高院以96年度上訴字754 號判決上訴駁
    回，並經最高法院於96年7 月19日以96年度台上字第3873號
    判決上訴駁回確定），犯罪事實同一，且合於刑法第50條規
    定，應併合處罰之，檢察官疏未併予聲請定應執行刑，容有
    未洽。(二)臺灣高院99年度聲字第1036號裁定附表編號3 至11
    所示之各罪，與臺灣高院99年度聲字第3176號裁定附表編號
    1 至3 所示之各罪，亦符合刑法第50條、第53條、第51條第
    5 款等規定。聲明異議人分別於99年6 月23日、100 年2 月
    15日、100 年4 月11日先後向臺灣高等法院檢察署（下稱高
    檢署）聲請將前揭案件合併定應執行刑，均未獲辦理，爰依
    法對高檢署99年度檢紀盈字第0990000573號函、100 年度檢
    紀正字第1000000158號函、100 年度檢紀露字第1000000359
    號函聲明異議云云。
二、刑法第50條規定：「裁判確定前犯數罪者，併合處罰之。」
    第53條規定：「數罪併罰，有二裁判以上者，依第五十一條
    之規定，定其應執行之刑。」是刑法第51條之數罪併罰，應
    以合於第50條之規定為前提，而第50條之併合處罰，則以裁
    判確定前犯數罪為條件，若於一罪之裁判確定後又犯他罪者
    ，自應於他罪之科刑裁判確定後，與前罪應執行之刑併予執
    行，不得適用刑法第51條所列各款，定其應執行之刑（最高
    法院32年度非字第63號判例意旨參照）。故於被告一再犯罪
    經受多次科刑判決確定之情形，上開所謂之裁判確定，乃指
    首先確定之科刑判決而言，亦即以該首先判刑確定之日作為
    基準，凡在該日期之前所犯之各罪，應依刑法第51條各款規
    定，定其應執行之刑；在該日期之後所犯者，則無與之前所
    犯者合併定執行刑之餘地；惟在該日期之後之數罪，其另符
    合數罪併罰者，仍依前述法則處理；然無論如何，既有上揭
    基準可循，自無許任憑己意，擇其中最為有利或不利於被告
    之數罪，合併定其應執行之刑。又一裁判宣告數罪之刑，雖
    曾經定其執行刑，但如再與其他裁判宣告之刑定其執行刑時
    ，前定之執行刑當然失效（最高法院59年度台抗字第367 號
    判例意旨參照）。又按受刑人或其法定代理人或配偶以檢察
    官執行之指揮為不當者，得依刑事訴訟法第484 條規定向諭
    知該裁判之法院聲明異議，而所謂指揮執行為不當，係指就
    刑之執行或其方法違背法令，或雖非違法而因處置失當，致
    受刑人蒙受重大不利益者而言。依刑法第48條應更定其刑者
    ，或依刑法第53條及第54條應依刑法第51條第5 款至第7 款
    之規定定其應執行之刑者，由該案犯罪事實最後判決之法院
    之檢察官，聲請該法院裁定之。前項定其應執行之刑者，受
    刑人或其法定代理人、配偶，亦得請求前項檢察官聲請之，
    刑事訴訟法第477 條定有明文。又裁判確定前犯數罪併合處
    罰之案件，有二以上裁判，應依刑法第51條第5 款至第7 款
    定應執行之刑，茍經檢察官聲請時，最後事實審法院即應以
    裁定定其應執行之刑，殊不能因數罪中之一部分犯罪之刑業
    經執行完畢，即謂與刑法第50條規定「裁判確定前犯數罪者
    ，併合處罰」之要件不符。因此如受刑人於刑之執行中，發
    現尚有部分之罪刑，雖已執行完畢，但與執行中之諸多罪刑
    ，合於定應執行刑之規定，而請求檢察官聲請法院重新定其
    應執行之刑，檢察官未依法處理或處置失當，致受刑人蒙受
    重大不利益時，因其請求係在刑之執行中，自應認係檢察官
    執行之指揮為不當，而准受刑人聲明異議，以資救濟（最高
    法院100年度台抗字第968 號裁定意旨參照）。
三、經查：
  (一)本件聲明異議人即受刑人翁道廉前自93年7 、8 月間起至同
    年12月8 日止，因連續施用第二級毒品犯行，經板橋地院於
    94年3 月16日以94年度易字第107 號判決判處有期徒刑10月
    ，經上訴第二審法院後，於94年6 月15日撤回上訴而確定，
    板橋地檢署檢察官並核發94年度執未字第4098號執行指揮書
    ，於95年3 月16日執行完畢；受刑人另因違反毒品危害防制
    條例等案件，經板橋地院及臺灣高院先後判處罪刑確定，臺
    灣高院以99年度聲字第1036號裁定合併定應執行有期徒刑20
    年（如附表所示共11罪），板橋地檢署檢察官並核發99年度
    執更壬字第2255號執行指揮書；又受刑人因違反毒品危害防
    制條例等案件，經桃園地院及臺灣高院先後判處罪刑確定，
    臺灣高院以99年度聲字第3176號裁定合併定應執行有期徒刑
    1 年3 月（如附表所示共3 罪），桃園地檢署檢察官並核發
    99年度執更新字第3244號執行指揮書，此有臺灣高院被告前
    案紀錄表、各該裁定及執行指揮書附卷可稽，合先敘明。
  (二)揆諸前揭說明，刑法第50條所稱之裁判確定，乃指首先確定
    之科刑判決而言，即以該首先判刑確定之日作為基準，本件
    受刑人所犯前開共15罪，首先判刑確定者係板橋地院94年度
    易字第107 號判決（於94年6 月15日確定），而受刑人所犯
    如臺灣高院99年度聲字第1036號裁定附表編號1 所示之罪，
    係於93年11月22日、同年12月8 日犯之，其犯罪時間係在前
    揭板橋地院94年度易字第107 號判決確定之前，依前開說明
    ，該二罪自得依刑法第51條規定合併定其應執行之刑。次者
    ，於板橋地院94年度易字第107 號判決確定後所犯之其餘各
    罪，首先判刑確定者係臺灣高院99年度聲字第1036號裁定附
    表編號2 所示之罪（即板橋地院96年度簡字第7322號判決，
    於96年12月10日判決確定），則臺灣高院99年度聲字第1036
    號裁定附表編號3 至11所示之罪，均係在附表編號2 所示之
    罪判決確定之前所犯，是就臺灣高院99年度聲字第1036號裁
    定附表編號2 至11所示各罪，亦得依刑法第51條規定合併定
    其應執行之刑。準此，受刑人於檢察官核發99年度執更壬字
    第2255號執行指揮書指揮刑之執行中，發現尚有板橋地院94
    年度易字第107 號有罪判決，雖已經板橋地檢署檢察官核發
    94年度執未字第4098號執行指揮書執行完畢，但因與執行中
    之臺灣高院99年度聲字第1036號裁定附表編號1 所示之罪，
    合於定應執行刑之規定，而請求該案犯罪事實最後判決之臺
    灣高等法院檢察署檢察官，聲請法院重定其應執行之刑，即
    非無據，檢察官未依法聲請法院定其應執行之刑，因其請求
    係在刑之執行中，自應認係檢察官執行之指揮為不當；是以
    ，執行檢察官依板橋地院94年度易字第107 號判決核發94年
    度執未字第4098號執行指揮書，及依臺灣高院99年度聲字第
    1036號裁定核發99年度執更壬字第2255號執行指揮書，分別
    對受刑人執行有期徒刑10月、20年，即有未洽，應將該94年
    度執未字第4098號、99年度執更壬字第2255號執行指揮書均
    撤銷，由檢察官另聲請法院重新定其應執行之刑。
  (三)至本件聲明異議另指臺灣高院99年度聲字第1036號刑事裁定
    附表編號3 至11所示各罪，與臺灣高院99年度聲字第3176號
    裁定附表編號1 至3 所示各罪，亦符合合併定執行刑之規定
    云云；惟依前揭說明，臺灣高院99年度聲字第1036號裁定附
    表編號2 至11所示各罪，應合併定其應執行之刑，業如前述
    ，臺灣高院99年度聲字第3176號裁定附表編號1 至3 所示各
    罪，並非於臺灣高院99年度聲字第1036號裁定附表編號2 所
    示之罪判決確定之前所犯，依前揭定應執行刑之基準，自不
    得合併定其應執行之刑，則臺灣高院99年度聲字第3176號裁
    定附表編號1 至3 所示各罪，應另合併定其應執行之刑，受
    刑人自不得任憑己意，就前揭各罪擇其中有利之數罪，任意
    主張就臺灣高院99年度聲字第1036號刑事裁定附表編號3 至
    11所示之各罪，與臺灣高院99年度聲字第3176號裁定附表編
    號1 至3 所示之各罪，應合併定其應執行之刑。基此，臺灣
    高院99年度聲字第3176號裁定所定之應執行刑，核無違誤，
    執行檢察官依該裁定核發99年度執更新字第3244號執行指揮
    書，並無不當，則檢察官此部分之執行指揮並無何指揮違法
    或執行不當之處，受刑人就此部分聲明異議之主張，為無理
    由，應予駁回。
四、據上論結，應依刑事訴訟法第486 條裁定如主文。
中    華    民    國   100    年    12    月    20    日
                  刑事第四庭  審判長法  官  陳筱珮
                                    法  官  楊貴雄
                                    法  官  邱滋杉
以上正本證明與原本無異。
如不服本裁定，應於收受送達後五日內向本院提出抗告狀。
                                    書記官  劉貞達
中    華    民    國   100    年    12    月    20    日